【裁判字號】    89,交易,345
【裁判日期】    900227
【裁判案由】    過失傷害
【裁判全文】
臺灣嘉義地方法院刑事判決                        八十九年度交易字第三四五號
    公  訴  人  臺灣嘉義地方法院檢察署檢察官
    被      告  甲○○
右列被告因過失傷害案件，經檢察官提起公訴（八十九年度調偵字第一○六號），本
院判決如左：
    主  文
甲○○因過失傷害人，處有期徒刑肆月，如易科罰金，以參佰元折算壹日。
    事  實
一、甲○○無駕駛執照，竟於民國八十九年二月九日下午三時三十五分許，駕駛車牌
    號碼ＥＪ─六○五號八自用小客車，欲由嘉義縣水上鄉北港富源汽車修護廠前駛
    出，原應注意行車起步前應顯示方向燈，注意前後左右有無障礙或車輛行人，並
    應讓行進中之車輛行人優先通行。而依當時情形，又無不能注意之情事，竟疏於
    注意，竟於上開道路由路旁之空地駛出，未注意左後方來車，適有丁○○駕駛車
    牌號碼ＵＪＷ─九五三號輕機車，沿嘉義縣水上鄉○○路，由南往北方向行駛，
    因見甲○○前開自小客車突然駛出，往對向車道閃避，但仍閃避不及，人車倒地
    ，丁○○因而受有兩膝挫傷併血腫、右手中指裂傷等傷害。甲○○於本件車禍發
    生後，在未被有偵查犯罪職權之機關或公務員查知其為犯人前，即向接獲報案而
    至現場處理之警員丙○○自首，進而接受本件裁判。
二、案經告訴人丁○○訴由嘉義縣警察局水上分局報由臺灣嘉義地方法院檢察署檢察
    官偵查起訴。
    理  由
一、訊據被告固坦承沒有駕駛執照，而於上揭時、地駕駛自小客車與羅麗志之機車發
    生車禍等事實，惟矢口否認過失傷害犯行，辯稱：那時是行進中，是羅麗志的機
    車由路肩過來，撞其自小客車左側車門，其為了閃避告訴人之機車，才駛入對向
    車道，且其自小客車已佔了對向車道三分之一云云。惟查：
  （一）被告於事故前係停於路邊之情，業據而被告於警訊時供稱：「我駕ＥＪ─六
        ○五號八自用小客車，由太保市麻療里往新港鄉方向，於肇事地點前我停於
        路邊，剛上路打左方向燈駛入車道，但進入車道，見前方有大卡車，後有自
        小客車急駛進來，為閃避才左偏侵入對向車道，就被後方羅麗志騎乘ＵＪＷ
        ─九五三號機車側撞到，我左方駕駛門與左前輪處」等語（詳警卷第三頁）
        明確，而該警訊筆錄被告拒絕簽名，經證人即製作該筆錄之警員乙○○證稱
        ：「（問：為何在警訊筆錄時，被告拒不簽名？）當時被告是叫我寫『是羅
        麗志撞我的』，我不願意寫，他就拒簽」等語，而被告亦表示對證人乙○○
        之證述無意見（詳本院九十年一月十六日訊問筆錄），則被告於本院審理中
        翻異，自無足採。且依被告所述，縱係要閃避後方來車，但車輛行駛，亦應
        在遵行車道內行駛（道路交通安全規則第九十七條第一款），不應將所有自
        小客車駛入對向車道之理，故其所辯，即無可採。
  （二）被告駕駛自小客車因由路邊駛出，而撞及告訴人之事實，業據告訴人丁○○
        指訴：「我於八十九年二月九日十五時二十五分，由太保市埤麻腳一三二之
        一號住宅出發，駕ＵＪＷ─九五三號輕機車，要到北港路友良公司上班，當
        時我行駛慢車道，至北港路富源汽車修護廠前，我打方向燈要左轉，突然有
        一部同方向行駛在快車道未打方向燈急速迴轉，追撞我所駛ＵＪＷ─九五三
        號輕機車後，我不支倒地」等語（詳警卷第一頁背面），及本審理時陳稱：
        「是被告將我車撞到雙黃線的，他的左邊位置撞到我」等語（詳本院八十九
        年十二月二十六日訊問筆錄）明確。
  （三）又依卷附道路交通事故調查報告表所附現場圖觀之，事故後，被告自小客車
        車頭係越過對向車道，告訴人機車則在被告自小客車車頭左後方等情，足證
        本件係被告由路旁之空地駛出，未注意左後方行進中之告訴人機車先行之事
        實。
  （四）告訴人受有兩膝挫傷及右手中指裂傷等傷害之事實，有華濟醫院診斷證明書
        附於警卷可稽。
  （五）綜上，本件事證已臻明確。
二、按行車前應注意起步前應顯示方向燈，注意前後左右有無障礙或車輛行人，並應
    讓行進中之車輛行人優先通行。道路交通安全規則第八十九條第一項第六款定有
    明文。被告從路旁駛出，自應遵守上開規定。又依卷附之道路交通事故調查報告
    表所載，肇事當日天氣晴朗，視線良好，路面乾燥並無缺陷或障礙物，並無不能
    盡其應注意義務之情事，被告於前揭時地駕車，應注意能注意而不注意上開規定
    ，以致肇事，其行為自有過失。本件經臺灣省雲嘉區車輛行車事故鑑定委員會鑑
    定，亦認為：「甲○○駕駛自小客車，由路旁空地駛山，未注意左後來車，為肇
    事因素」，有該委員會八十九年十一月一日嘉鑑字第八九○八八九號鑑定意見書
    附卷可稽。又告訴人確因本件車禍受有前開傷害，已如前述，則被告之過失行為
    與被害人之傷害間，顯有相當因果關係，本件事證明確，被告過失犯行堪以認定
    。
三、核被告所為，係犯刑法第二百八十四條第一項前段之罪。被告無駕駛執照駕車，
    因而致人受傷，依法應負刑事責任，爰依道路交通管理處罰條例第八十六條第一
    項，加重其刑。查被告於本件車禍發生後，在未被有偵查犯罪職權之機關或公務
    員查知其為犯人前，即向接獲報案而至現場處理之警員自首，進而接受本件裁判
    之事實，業據證人即現場處理之警員丙○○於本院審理中證述明確（詳本院九十
    年一月十六日訊問筆錄），符合自首之要件，應依刑法第六十二條前段之規定減
    輕其刑。爰審酌被告無駕駛執照，竟駕駛自小客車上路，復不遵守道路交通安全
    規則，過失情形非輕，告訴人所受傷害，與事後未與被害人達成民事和解賠償及
    犯罪後否認犯行，態度不佳等一切情狀，量處有期徒刑肆月，並諭知易科罰金折
    算之標準。
據上論斷，應依刑事訴訟法第二百九十九條第一項前段，刑法第二百八十四條第一項
前段、第六十二條前段、第四十一條第一項、道路交通管理處罰條第八十六條第一項
、罰金罰鍰提高標準條例第一條前段、第二條，判決如主文。
本案經檢察官陳美君到庭執行職務
中    華    民    國      九十      年      二      月        二十七    日
                                      臺灣嘉義地方法院刑事第三庭
                                          法  官  張  育  彰
右正本證明與原本無異。
如不服本判決，應於判決送達後十日內向本院提出上訴狀( 應附繕本 )。
中    華    民    國      九十      年      二      月        二十七    日
                                          書記官  馮  澤  文


司法院資訊處製作；財團法人民間司法改革基金會備份。
